臺灣高等法院刑事判決
111年度侵上訴字第113號
上　訴　人　
即　被　告　柯○○　
　　　　　　　　　　
　　　　　　　　　　
選任辯護人　王世豪律師(法扶律師)　　　　　
上列上訴人因妨害性自主案件，不服臺灣桃園地方法院110年度
侵訴字第31號，中華民國111年3月23日第一審判決（起訴案號：
臺灣桃園地方檢察署109年度偵字第3394號），提起上訴，本院
判決如下：
    主  文
上訴駁回。
    事  實
一、柯○○於民國108年11月間得知其妻蘇○○（已於109年4月離婚
    ）之同事即代號AE000-A108410之成年女子（真實姓名年籍
    詳卷，下稱A女）前曾墮胎，竟認有機可趁而起色心，透過
    不知情之蘇○○（所涉妨害性自主犯嫌，業經檢察官為不起訴
    處分）轉知A女：妳有被嬰靈纏身，柯○○為濟公師父之乩身
    ，可以幫妳處理云云，A女信以為真而心生畏懼後，再由蘇○
    ○以柯○○有能力處理嬰靈為由邀約A女至旅館。A女於108年11
    月24日中午12時許，依約前往址設桃園市○○區○○路0號之「○
    ○旅館」000號房，柯○○以淨身為由，令蘇○○以高粱酒淋A女
    ，並命A女飲用高梁酒5杯後，裸身躺於床上，再畫符佯裝作
    法，為使A女信服，復命蘇○○於同日下午4時許，偕不知情之
    邱○○（所涉妨害性自主犯嫌，業經檢察官為不起訴處分）到
    場，向A女聊及嬰靈很嚴重、不好處理之事，邱○○於同日晚
    間7時許，由蘇○○騎乘機車搭載邱○○返家，蘇○○再回到000號
    房，柯○○即命蘇○○至同旅館另開之房間而支開蘇○○後，竟基
    於強制性交之犯意，利用A女尊敬、恐懼宗教之不明力量，
    以宗教之名，違背A女之自由意願，向A女誆稱：發生性行為
    比較有效云云，A女拒絕後，復誆稱：可在陰道內畫符云云
    ，A女因畏懼嬰靈一事，不得已配合，柯○○遂以手指插入A女
    陰道，再以舌頭舔舐A女陰部之方式對A女強制性交得逞。A
    女驚覺有異，立即起身詢問可否結束，並離開旅館。
二、案經A 女訴由桃園市政府警察局中壢分局報告臺灣桃園地方
    檢察署檢察官偵查起訴。
    理  由
壹、證據能力之說明：
一、按被告以外之人於審判外之言詞或書面陳述，除法律有規定
    者外，不得作為證據。又被告以外之人於審判外之陳述，雖
    不符合刑事訴訟法第159條之1至第159條之4之規定，但經當
    事人於審判程序同意作為證據，法院審酌該言詞陳述或書面
    陳述作成時之情況，認為適當者，亦得為證據；當事人、代
    理人或辯護人於法院調查證據時，知有同法第159條第1項不
    得為證據之情形，而未於言詞辯論終結前聲明異議者，視為
    有前項之同意。刑事訴訟法第159條第1項及第159條之5分別
    定有明文。本件檢察官、上訴人即被告柯○○及辯護人，就本
    件卷內被告以外之人於審判外之陳述，於本院準備程序均表
    示同意有證據能力等語（見本院卷第61至64頁），且迄本院
    言詞辯論終結前未聲明異議，經本院審酌該等證據之作成情
    況，核無違法取證或其他瑕疵，認均適為本案認定事實之依
    據，依刑事訴訟法第159條之5規定，均有證據能力。
二、又本件認定事實引用之卷內其餘非供述證據（詳後述），並
    無證據證明係公務員違背法定程序取得，依同法第158條之4
    規定反面解釋，均有證據能力。
貳、實體方面
一、認定犯罪事實所憑之證據及理由：
    被告於本院審理時經合法傳喚未到庭，惟前揭事實，業據被
    告於警詢、偵訊、原審及本院準備程序均坦承不諱（見偵卷
    第19至23、171至173頁背面、255至257頁，原審卷二第32、
    146頁，本院卷第60頁），核與證人A女於警詢、偵訊之證述
    、邱○○於警詢、偵訊及蘇○○於偵訊時證述情節（見偵卷第49
    至51、63至71、131至135、157至159、219至223、265至267
    頁），大致相符，並有邱○○與蘇○○於案發當日下午之LINE對
    話紀錄、內政部警政署刑事警察局109年3月9日刑生字第109
    0007756號鑑定書、A女手繪現場圖、衛生福利部桃園醫院受
    理疑似性侵害事件驗傷診斷書在卷可稽（見偵卷第87至89、
    95、121至123頁，偵查不公開卷第19至23頁），足徵被告前
    開任意性自白確與事實相符，堪以採信。本案事證明確，被
    告犯行堪以認定，應依法論科。
二、論罪：
(一)核被告所為，係犯刑法第221條第1項之強制性交罪。
(二)辯護人於原審雖主張：被告有輕度智能障礙，其於行為時可
    能有依其辨識而行為之能力薄弱之情形等語（見原審卷一第
    39、55頁），惟經原審囑託亞東紀念醫院鑑定被告行為時之
    精神狀態，鑑定結果：綜合被告個人生活史、疾病史、案情
    經過及心理衡鑑等資料，被告雖具有「輕度智能障礙」病史
    ，然於此次精神鑑定中，被告之工作記憶表現落在中等水準
    ，語文理解及知覺推理表現落在中下水準，均與同齡相符，
    落於正常範圍，被告僅就處理速度（比對並同時抄寫之手眼
    協調能力）表現落在輕度障礙範圍；被告能依時序自發性的
    描述事件發生經過，也能描述自己的行為、對方反應，並理
    解事件之因果關係，於鑑定中向被告澄清其自身意圖及計晝
    時，被告亦能切題回應，並能清楚表示強迫性交是不對的，
    自己不會這樣做，然而被告對事件的解讀傾向淡化個人責任
    ，表示自己雖有性交的意圖，但行為過程中均在試探，對方
    若有不願意就會停下來。因此，從被告過往病史、鑑定會談
    內容與心理測驗結果綜合判斷，推定被告於案發當時辨識自
    身犯法行為之能力及依其辨識而行為之能力，未達顯著減低
    等語，有亞東紀念醫院110年12月17日精神鑑定報告書在卷
    可參（見原審卷二第113至117頁）。且本院審酌被告於案發
    後接受員警、檢察官訊問時，針對檢察官或員警訊（詢）問
    之問題，亦能逐一具體回答且應答切題，究其言談間核無重
    大乖離現實、答非所問或離題之處，關於本案緣由復能明確
    記憶、清晰回想及詳細描述說明，被告於第2次警詢尚猶知
    為自己辯解並主張有利於己之事項（見偵卷第13至17頁），
    可徵被告於行為時仍具有相當認知、判斷、辨識、支配及控
    制能力，並明確知悉其行為具有不法性，亦能權衡其不法行
    為所致結果，復佐以前揭精神鑑定報告書之意見，應認被告
    雖有輕度智能障礙之病史，但其於行為時應無因該等精神疾
    病之生理原因，致不能辨識其行為違法或欠缺依其辨識而行
    為之能力，或該等能力有顯著減低之情形，前揭鑑定意見與
    本院審認結果相符。是以，本案要無適用刑法第19條第1項
    或第2項之餘地，被告及其辯護人於原審請求依刑法第19條
    規定減免其刑云云，並不足採。　　　　　　　　
(三)被告上訴另請求依刑法第59條規定減輕其刑等語。按刑法第
    59條之適用，必其犯罪之情狀，在客觀上足以引起一般同情
    ，認為即予宣告法定最低度刑期尤嫌過重者，始有適用餘地
    （最高法院111年度台上字第1115號判決意旨參照）。查，
    被告以嬰靈纏身為由對A女強制性交得逞，使A女身心受創，
    迄今未能完全平復，尚需接受心理諮商等情，業據A女陳明
    在卷（見本院卷第77、79頁），足認被告犯罪情節非輕，難
    謂有情輕法重之情形，故認無刑法第59條所定犯罪之情狀顯
    可憫恕，認科以最低度刑仍嫌過重之情事。被告請求依刑法
    第59條規定酌減其刑，難認有據。
三、維持原判決之理由：
(一)原審以被告罪證明確，適用刑法第221條第1項之規定，並審
    酌被告曾與少女合意性交，經臺灣桃園地方檢察署檢察官為
    緩起訴處分確定，仍為滿足性慾，漠視A女之性自主權，以
    誆稱嬰靈使A女恐懼之方式，違反A女之意願，對A女為本件
    強制性交犯行，使A女身心嚴重受創，行為惡劣，惟犯後坦
    承不諱，態度尚佳，兼衡其高中肄業之智識程度、家境勉持
    之生活狀況、領有輕度之身心障礙證明及其與被害人之關係
    、調解成立惟未履行給付賠償金等一切情狀，量處有期徒刑
    三年六月。核其認事用法並無違誤，量刑亦稱妥適。
(二)按量刑係法院就繫屬個案犯罪之整體評價，為事實審法院得
    依職權自由裁量之事項，故量刑判斷當否之準據，應就判決
    之整體觀察為綜合考量，不可摭拾其中片段，遽予評斷，苟
    已以行為人之責任為基礎，並斟酌刑法第57條各款所列情狀
    ，在法定刑度內，酌量科刑，無偏執一端，致明顯失出失入
    情形，即不得任意指摘為違法（最高法院110年度台上字第6
    200號判決意旨參照）。本件原審判決既已詳細記載認定被
    告犯罪之證據及理由，就被告所犯強制性交犯行，審酌關於
    刑法第57條科刑之一切情狀，量處有期徒刑三年六月，係合
    法行使其量刑裁量權，於客觀上既未逾越法定刑度，亦無明
    顯過重之情，難認有何違法或不當之處。被告上訴以其患有
    智能障礙，於警詢第一時間案情晦暗不明之際即坦承犯行，
    並於偵查中與A女以新臺幣（下同）10萬元成立調解，雖未
    依約按期履行，惟仍於疫情趨緩之際努力開始工作，現已支
    付款項予A女累計達7萬元，足證被告尚知悔悟，且被告未對
    A女施以凌辱等激烈手段，亦未以強暴之力造成A女受傷，被
    告於本案前未有犯罪紀錄，素行良好，本案確有情輕法重，
    客觀上足以引起一般人普遍之同情，有可憫恕之處，且原審
    判處被告有期徒刑三年六月，亦屬過重，請依刑法第59條規
    定酌減其刑，並從輕量刑云云。然被告上訴所執前開被告犯
    罪手段、犯後坦承犯行之態度，及其與A女達成調解、履行
    部分款項，暨被告領有輕度身心障礙證明等科刑情狀事由，
    業經原審審酌如上，是原判決已以被告之責任為衡量基礎，
    依刑法第57條各款所列情狀，量處有期徒刑三年六月，並無
    量刑過重之情，亦無顯然失當或違反公平、比例及罪刑相當
    原則。至被告雖支付款項予A女累計達7萬元，並提出匯款資
    料在卷為憑（見本院卷第29、33、55頁），惟被告與A女於1
    09年8月12日成立調解，被告依調解書之約定，應於109年11
    月15日前履行調解條件完畢，此觀之卷附桃園市八德區調解
    委員會調解書即明（見偵卷第197頁），被告於調解成立後
    迄今已逾一年十月，仍未履行完畢，是原審雖未及審酌被告
    已支付款項予A女累計達7萬元之事實，惟已審酌各情，量處
    上開刑度，復以被告犯罪情節非輕，且造成A女身心受創，
    迄今未能完全平復，尚需接受心理諮商等情，業見前述，難
    認原審量刑失當，有應予撤銷而改判較輕之刑之理由，復依
    被告之犯罪情節，亦無情輕法重，而足以引起社會一般同情
    之處，尚無顯可憫恕之情形，並無依刑法第59條酌減其刑之
    餘地，亦如前述，是被告上訴仍執前詞，請求判處較輕之刑
    云云，為無理由，應予駁回。
四、被告經合法傳喚，無正當理由不到庭，爰依刑事訴訟法第37
    1條規定，不待其陳述，逕行判決。　　
據上論斷，應依刑事訴訟法第368條、第371條，判決如主文。
本案經檢察官蕭方舟到庭執行職務。
中　　華　　民　　國　　111 　年　　6 　　月　　30　　日
                  刑事第二庭    審判長法　官  遲中慧
　　　　　　　　                   　 法　官  李世華
　　　　　　　　　　　　　　          法　官  楊志雄
以上正本證明與原本無異。
如不服本判決，應於收受送達後20日內向本院提出上訴書狀，其
未敘述上訴之理由者並得於提起上訴後20日內向本院補提理由書
（均須按他造當事人之人數附繕本）「切勿逕送上級法院」。
                                      書記官  林昱廷
中　　華　　民　　國　　111 　年　　6 　　月　　30　　日
附錄：本案論罪科刑法條全文
中華民國刑法第221條
對於男女以強暴、脅迫、恐嚇、催眠術或其他違反其意願之方法
而為性交者，處3年以上10年以下有期徒刑。
前項之未遂犯罰之。